臺灣臺北地方法院刑事判決　　　　　　 93年度交易字第246號
公　訴　人　臺灣臺北地方法院檢察署檢察官
被　　　告　乙○○
選任辯護人　林傳源律師
上列被告因過失傷害案件，經檢察官提起公訴（92年度偵字第24
275號），本院判決如下：
    主  文
乙○○因過失傷害人，處拘役伍拾日，如易科罰金以佰元折算
壹日。
    事    實
一、乙○○於民國九十二年十月二十四日晚上十時許，駕駛車牌
    號碼三Ｅ─三００三號自用小客車，沿台北縣新店市○○路
    東往西朝北新路方向行駛，因沿路找尋路邊公有停車格而行
    駛於外側車道，原應注意汽車行駛時，夜間應使用燈光，而
    當時天氣晴、夜間有照明、視距良好、市區○○道路乾燥、
    乾燥、無缺陷及障礙，依其智識、能力又無不能注意之情事
    ，乙○○竟疏未注意燃亮車燈，行至新店市○○路三十號前
    ，適有甲○○騎乘兩輪腳踏車同向在乙○○所駕車輛後方行
    駛，亦疏未注意慢車在夜間行車，應燃亮燈光，及駕駛人應
    注意注意車前狀況、隨時採取必要之安全措施，竟未燃亮燈
    光即在夜間行駛，亦未注意車前狀況，致甲○○所騎乘之兩
    輪腳踏車之車頭自後因避煞不及而撞擊乙○○所駕駛自小客
    車後保險桿中間偏左之位置，甲○○因隨慣性而往前彈至乙○○所駕自小客車之後擋風玻璃與與行李箱上，甲○○因而
    受有頭額挫傷瘀腫、下唇口腔裂傷、前胸兩臂、兩大腿及足
    跟鈍挫傷等傷害。乙○○於肇事後打電話報警，並於台北縣
    政府警察局新店分局警備隊警員丙○○前往處理時在場，當
    場承認為肇事人而自首接受裁判。
二、案經甲○○訴由臺北縣政府警察局新店分局報請臺灣臺北地
    方法院檢察署檢察官偵查起訴。
    理    由
一、訊據被告乙○○固不否認在右揭時、地駕駛前揭車牌號碼之
    自用小客車行經前述肇事地點與騎乘腳踏車之告訴人甲○○
    發生碰撞，告訴人因而受有如事實欄第一項所載傷害之事實
    ，惟矢口否認有何過失行為，辯稱：伊當時慢速沿中正路往
    前開，恰有前方車輛欲由路邊停車格駛出，伊仍減緩速度並
    打右側方向燈準備停在編號一八五號停車格，約駛至第一八
    二號停車格處，才突遭撞擊，係告訴人未注意車前狀況才會
    撞上伊車輛云云。
二、惟查：
（一）關於被告於右揭時、地駕駛前開車牌號碼之自用小客車在
      前述肇事地點與騎乘腳踏車之告訴人發生擦撞，告訴人因
      而受有如事實欄所載傷害之事實，業據告訴人甲○○指訴
      綦詳，復有臺北縣政府警察局新店分局警備隊製作記載本
      件車禍發生情形之道路交通事故調查報告表、道路交通事
      故補充資料表、自首調查表、現場圖及車損照片十幀等件
      附卷足憑，再告訴人因本件車禍受有前述等傷害，業據其
      提出財團法人天主教耕莘醫院出具之診斷證明書影本一紙
      在卷足憑。
（二）按「汽車行駛時，夜間應使用燈光。」道路交通安全規則
      第一百零九條第一款定有明文。被告為已考領駕駛執照之
      駕駛人，對此誠難推諉不知，其於前開時、地駕駛前揭車
      牌號碼之自用小客車，沿台北縣新店市○○路東往西朝北
      新路方向行駛時，本應注意汽車夜間行駛應使用燈光，而
      當時天氣晴、夜間有照明、視距良好、市區○○道路乾燥
      、乾燥、無缺陷及障礙，依其智識、能力又無不能注意之
      情事，此有卷附道路交通事故調查報告表在卷可按，被告
      竟疏未注意燃亮車燈，雖被告辯稱：伊當時夜間駕駛當然
      有開大燈云云，惟據告訴人甲○○於本院審理時證稱：「
      （當時有無到被告所開的車子有閃方向燈？）我完全沒有
      看到車子有亮任何的燈。」（見九十四年二月二十三日審
      判筆錄第四頁），核與證人戊○○到庭證稱：「．．當時
      他（指被告）車子沒有開燈，也沒有閃燈。（你走過去的
      時候，車子的開燈狀況？）我在對面的時候就看到車子沒
      有開燈，我走過去的時候車子也沒有開燈，我並說你都沒
      有打燈，被告回答我說你說啥肖（台語）。」（見前開筆
      錄第九頁）等語相符，且證人戊○○與被告及告訴人均素
      不相識、並無宿怨仇隙或偏頗之情形，此為被告及告訴人
      所不爭執，衡情證人戊○○應無羅織誣陷被告之可能或必
      要，應認證人戊○○前開與告訴人指訴相符之證詞係屬真
      實，足徵被告當時於夜間行駛時確未燃亮車燈，以致亦未
      注意車前狀況及燃亮燈光之告訴人甲○○所騎乘之腳踏車
      自後撞擊被告所駕駛之車輛而肇事，被告行駛有疏失，就
　    本件事故之發生負有過失甚為明確，被告之前開辯詞，純
      係畏罪卸責之詞，殊不足採。至於偵查卷內被告駕駛車輛
      照片（見偵卷第十五頁至十九頁）之大燈雖有燃亮，然據
      證人即台北縣政府警察局新店分局警備隊警員丙○○到庭
      證稱：該照片是伊到現場處理時另一位同事拍的，伊到達
      現場前，伊並不能確定該車之車燈是否有亮等語，且據告
      訴人甲○○證稱：被告車子原來沒有亮燈，後來被告進去
      車內打開燈，後來看到有車燈在閃等語，核與證人戊○○
      於警訊時證稱：「．．等我說了他（指被告）才上車打燈
　　　號．．」（見偵卷第八頁背面）等語相符，是以該偵查卷
  　　內被告車輛之照片雖有燃亮大燈，但不足對被告為有利之
　    認定。
（三）雖然告訴人甲○○及公訴人均認被告於肇事現場因變換車
      道未顯示方向燈，以留意後方可能來車之狀況，並讓直行
      車先行，即貿然由內側車道駛入外側車道而致肇事，為其
      過失原因，惟觀諸偵查卷內之道路交通事故現場圖所載（
      見偵卷第九頁），被告車輛停放位置，係靠路旁邊線併排
      停放於公有停車格編號第一百八十二號與第一百八十三號
      間，並無任何歪斜，且據告訴人甲○○及證人戊○○到庭
      均證稱：腳踏車撞擊至自小客車後，被告並未再移動車輛
      等語，顯見前開道路交通事故現場圖係撞擊時被告車輛之
      狀態，若如告訴人甲○○及公訴人所認被告車輛係由內側
      車道駛入外側車道，則以一般自小客車車輛之長度，被告
      至少要在撞擊點數公尺前（約公有停車格編號第一百八十
      號、第一百八十一號間）即自內側車道右轉切到外側車道
      後，才可能擺正後停放於公有停車格編號第一百八十二號
      與第一百八十三號間，惟如依此路線，告訴人之腳踏車應
      係在被告自內側車道切至外側車道約公有停車格編號第一
      百八十號、第一百八十一號間之地點自後撞擊至被告之車
      輛，而非在編號第一百八十二號與第一百八十三號間，且
      告訴人之腳踏車自後撞擊被告車輛之位置應係在被告車輛
      右後方葉子板或後保險桿靠右之位置，而非如本案係在被
      告車輛後保險桿靠左之位置，此業據證人丙○○警員到庭
      指認明確（見偵卷第十六頁、本院審判筆錄第十六頁），
      參以告訴人甲○○及證人戊○○於本院審理時均稱案發當
      時並沒有聽到被告車子剎車聲等語（見本院審判筆錄第八
      頁、第十頁），且地上無煞車痕，亦據證人丙○○警員證
      述屬實（見前開筆錄第十六頁），足見被告並無如公訴人
      及告訴人甲○○所指貿然自內側車道駛入外側車道後煞車
      之情事，再據證人戊○○到庭證稱：「．．被告說他要靠
      路邊停車等車出來，當時前後停車格都沒有空位，汽車看
      起來像並排停車停在旁邊。」（見本院審判筆錄第九頁）
      ，堪認被告於肇事前係在外側車道直線行駛中，公訴人及
      告訴人甲○○此部分之指訴顯有錯誤。
（四）按汽車行駛時，夜間應使用燈光，道路交通安全規則第一
      百零九條第一款定有明文，本件肇事現場當時天氣晴、夜
      間有照明、視距良好、市區○○道路乾燥、乾燥、無缺陷
      及障礙，依被告智識、能力又無不能注意之情事，被告竟
      疏未注意燃亮車燈，致告訴人甲○○受有事實欄所載之傷
      勢，被告未依規定使用燈光之過失甚明，且其過失行為與
      告訴人之傷勢間，有相當因果關係。又按慢車種類及名稱
      如左：（一）人力行駛車輛：指腳踏車（含經型式審驗合
　　　格以人力為主動力為輔之電動輔助自行車，簡稱電動輔助
　　　自行車）、三輪貨車、手拉貨車、板車等；慢車在夜間行
　　　車，應燃亮燈光，道路交通安全規則第六條第一款、第一
　　　百二十八條定有明文，雖告訴人甲○○亦有在夜間行駛慢
　　　車疏未燃亮燈光及未注意車前狀況之過失（道路交通安全
　　　規則第九十四條第三項汽車行駛時，駕駛人應注意車前狀
　　　況之規定雖未適用於慢車，惟應注意車前狀況係所有車輛
　　　於道路上行駛時均應負之基本注意義務，難謂該規定未適
　　　用於慢車，慢車即不負有此注意義務），但告訴人之過失
　　　並不能減免被告之過失，附此敘明。另臺灣省台北縣區車
　　　輛行車事故鑑定委員會雖認定本件肇事原因應是被告所駕
　　　駛自小客車未打方向燈向右變換車道，致告訴人甲○○所
　　　騎乘腳踏車反應不及所致，此有該函在卷可憑，惟該委員
　　　會鑑定時被告及告訴人甲○○均未到該會說明，該委員會
　　　係以證人丁○○於警訊時所陳：「．．當時我在中正路四
  　　一號對面，與友人聊天，我到一輛自小客車開過，約一分
　　　鐘，我先聽到聲音，我往左方四五角度看時，騎腳踏車的
　　　孩子已經扒在自小客車的後行李箱及擋風玻璃上，該車司
　　　機大聲的罵他．．原本該車沒有打方向燈，我們說了之後
  　　對方才打方向燈。」為判斷肇事責任之依據，惟經本院於
　    審理時傳訊證人丁○○未據其到庭，公訴人當庭撤回對證
      人丁○○之警訊筆錄及前開行車事故鑑定委員會函為證據
      之使用，併此敘明。
（五）綜上所述，本件事證已臻明確，被告所辯咸為卸責、避就
      之詞，諉無可採，其犯行已堪認定，應依法論科。
三、核被告所為，係犯刑法第二百八十四條第一項前段之過失傷
    害罪。又被告於肇事後打電話報警，並於台北縣政府警察局
    新店分局警備隊警員丙○○前往處理時在場，當場承認為肇
    事人而自首接受裁判，此有告訴人甲○○之警訊筆錄及自首
    調查表在卷可按，已合於刑法第六十二條前段所定對於未發
    覺之犯罪自首而接受裁判之要件，應依該條規定減輕其刑。
    爰審酌被告未有前科紀錄，有台灣高等法院被告全國前案記
    錄表可憑，本件車禍肇因為被告未採取必要安全措施，肇致
    傷及告訴人之過失程度，告訴人因此所受之傷勢，告訴人亦
    負有過失責任，以及迄今被告尚未與告訴人達成和解等一切
    情狀，量處如主文所示之刑，並諭知易科罰金之折算標準，
    以資懲儆。
據上論斷，依刑事訴訟法第二百九十九條第一項前段，刑法第二
百八十四條第一項前段、第四十一條第一項前段、第六十二條前
段，罰金罰鍰提高標準條例第一條前段、第二條，判決如主文。
中　　華　　民　　國　　94　　年　　3 　　月　　9 　　日
　　　　　　　　　　　　臺灣臺北地方法院交通法庭
　　　　　　　　　　　　　  審判長法　官  劉方慈
　　　　　　　　　　　　　　　　　法　官  林庚棟
　　　　　　　　　　　　　　　　　法　官  林恆吉
上正本證明與原本無異。
如不服本判決，應於判決送達後10日內向本院提出上訴狀（應抄
附繕本）。告訴人或被害人如對於本判決不服者，應具備理由請
求檢察官上訴，其上訴期間之計算係以檢察官收受判決正本之日
期為準。
                                  書記官  劉英芬
中　　華　　民　　國　　94　　年　　3 　　月　　9 　　日
附錄論罪科刑法條
刑法第二百八十四條 (過失傷害罪)
因過失傷害人者，處六月以下有期徒刑、拘役或五百元以下罰金
，致重傷者，處一年以下有期徒刑、拘役或五百元以下罰金。從
事業務之人，因業務上之過失傷害人者，處一年以下有期徒刑、
拘役或一千元以下罰金，致重傷者，處三年以下有期徒刑、拘役
或二千元以下罰金。
